臺灣臺南地方法院民事裁定　九十三年度訴字第一三八五號
　　原　　　告　甲○○
　　訴訟代理人　葉春慧
　　被　　　告　乙○○
　　訴訟代理人　洪玉崑　律師
右當事人間分配表異議之訴事件，本院裁定如左：
    主      文
原告之訴駁回。
訴訟費用由原告負擔。
    理      由
一、原告起訴主張：緣原告對於被告及第三人葉李錫梅、葉茂億、葉茂俊，有新台幣
    （下同）六十萬元之票據債權，依法本得對本院民國九十一年度執字第二四七九
    九號給付票款強制執行事件（下簡稱系爭執行事件）參與分配，詎被告對原告參
    與分配之聲請聲明異議，爰依強制執行法第四十一條規定，提起分配表異議之訴
    。並聲明請求：本院九十一年度執字第二四七九九號強制執行事件，就被告所分
    配六十萬六千四百五十元之發還本金，應減為六千四百五十元。
二、被告抗辯：原告對被告並無任何債權存在，且系爭執行事件於九十三年五月十一
    日作成分配表，定於同年六月二十一日上午十時實行分配，原告於同年月二十一
    日對該分配表聲明異議，既未於分配期日一日前提出，於異議狀上復未為應如何
    變更分配表之聲明，依強制執行法第三十九條第二項規定，其異議即非合法，又
    原告雖於九十三年十月四日具狀提起本件分配表異議之訴，卻未於十日內向執行
    法院為起訴之證明，已逾強制執行法第四十一條規定之法定期間，應視為撤回異
    議，其異議亦不合法等語。並聲明請求駁回原告之訴。
三、按債權人或債務人對於分配表所載各債權人之債權或分配金額有不同意者，應於
    分配期日一日前，向執行法院提出書狀，聲明異議，前項書狀，應記載異議人所
    認原分配表之不當及應如何變更之聲明，強制執行法第三十九條第一項、第二項
    定有明文。又所謂「應於分配期日一日前」提出，查其立法意旨為關於分配表之
    異議，修正前強制執行法原規定「於分配期日前」為之，文義欠明，致實務上常
    有於實行分配前一分鐘尚為異議之情事，不惟拖延分配程序，使他債權人之債權
    難獲及時實現。且其以書狀為異議者，法院收文單位，經收文、分文、登簿、送
    件等作業程序，到達承辦法官、書記官時，分配期日早已終結。執行法院不知其
    異議而按原定分配表分配完畢，難於補救，滋生困擾。爰修正為「應於分配期日
    一日前」為之，以免窒礙等情，可知此為民法計算期日期間之特別規定，目前各
    法院實務上均採便民措施，於例假日均責由值日人員代收書狀，故分配日前一日
    為例假日，對分配程序不生任何影響，故債權人或債務人對於分配表聲明異議，
    必須合於上開規定，且因其異議未能終結，聲明異議人始得依同法第四十一條第
    一項規定，提起分配表異議之訴。再聲明異議人提出之書狀，未依前開規定記載
    異議人所認原分配表之不當及應如何變更之聲明，其聲明異議即非合法（最高法
    院九十三年度台抗字第六十一號裁定參照）。另異議未終結者，為異議之債權人
    或債務人，固得向執行法院對為反對陳述之債權人或債務人提起分配表異議之訴
    。聲明異議人未於分配期日起十日內向執行法院為前二項起訴之證明者，視為撤
    回其異議之聲明；經證明者，該債權應受分配之金額，應行提存，強制執行法第
    四十一條第一項前段、第三項亦定有明文。則再抗告人既未於分配期日起十日內
    ，向執行法院為提起分配表異議之訴起訴之證明，依同法第四十一條第三項前段
    之規定，即應視為再抗告人撤回其對於分配表異議之聲明（最高法院八十七年度
    台抗字第一五０號裁定參照）。
四、經查：系爭執行事件，經拍定後於九十三年五月十一日最後一次作成分配表，並
    經執行法院定於同年六月二十一日上午十時實施分配，原告於同年五月十九日收
    受該次分配表分配期日通知後，遲至九十三年六月二十一日始具狀向本院就上開
    分配表聲明異議等情，業經本院依職權調取本院系爭執行事件卷宗核閱無訛，原
    告並未在分配期日前一日向本院聲明異議，已逾聲明異議之期限，且依其聲明異
    議內容，雖有指摘該分配表不當，卻未為應如何變更分配表之聲明，揆之前揭強
    制執行法第三十九條規定，其異議已不合法。嗣執行法院固又將原告上開聲明異
    議狀送達債務人與其餘債權人表示意見，其中被告於九十三年七月二日具狀向執
    行法院為反對之陳述後，經執行法院通知原告於收受通知後十日內依強制執行法
    第四十一條規定提起分配表異議之訴，上開通知於九十三年九月二十一日送達被
    告，扣除法定在途期間，被告於九十三年十月四日具狀向本院提起本件分配表異
    議之訴，雖未逾法定十日之期間，惟其並未於該法定期間內向執行法院提出已為
    起訴之證明等情，則經本院調取上開本院執行卷宗，遍查結果，並無原告向執行
    法院為起訴之證明無訛，原告既未於法定期間內向執行法院為起訴之證明，依前
    開強制執行法第四十一條第三項規定，視為撤回其分配表異議之聲明，則其提起
    本件分配表異議之訴，自屬無據。
五、綜上，原告既未於分配期日前一日，向執行法院為分配表異議之聲明，並就該分
    配表應如何變更之聲明，依強制執行法第三十九條規定，其聲明異議已不合法，
    縱認聲明異議合法，其未於法定期間內向執行法院提出起訴證明，依同法第四十
    一條第三項規定，亦視為撤回其異議之聲明，則原告依同法第四十一條第一項前
    段提起本件分配表異議之訴，其起訴乃不備其他要件，且此要件之欠缺無從命其
    補正，爰依民事訴訟法第二百四十九條第一項第六款規定，逕以裁定駁回之。
六、另兩造就原告主張被告亦為本件債務之借款人或債務人之事實，所提出之攻擊防
    禦方法，及被告對原告提起本件分配表異議之訴，縱使更正分配表仍無獲清償，
    而無訴訟利益之抗辯，因對裁定結果無影響，本院不再逐一論述，附此說明。
七、依民事訴訟法第二百四十九條第一項第六款，第九十五條，第七十八條，裁定如
    主文。
中　　　華　　　民　　　國　　九十三　  年　 　十一　 　月　 　三十 　　日
                                        臺灣臺南地方法院民事第二庭
~B法　　　官　高榮宏
右為正本係照原本作成。
如對本裁定抗告須於裁定公告或送達後十日內向本院提出抗告狀，並應繳納抗告費新
台幣一千元。
中　　　華　　　民　　　國　　九十三　  年　 　十一　 　月　 　三十 　　日
~B法院書記官　李培聞
